【裁判字號】    90,自,354
【裁判日期】    901009
【裁判案由】    詐欺
【裁判全文】
臺灣高雄地方法院刑事判決                            九十年度自字第三五四號
    自  訴  人  乙○○
    被      告  甲○○
右列被告因詐欺案件，經自訴人提起自訴，本院判決如左：
    主  文
甲○○無罪。
    理  由
一、自訴意旨略以：被告於民國八十四年一月間自任互助會會首，召集新台幣一萬元
    之合會，共二十八會，期限自八十四年一月十日起至八十六年四月十日止，惟被
    告意圖有詐，編造謊言使自訴人陷於錯誤，而參加其所召集之互助會，但其不守
    信用，於第二十會開標後將收得之會款捲逃而避不見面，被告顯有詐欺之行為，
    並提出互助會單影本乙張為證。
二、自訴人認被告涉犯上開罪嫌，係以其指訴及卷附會單乙張，資為論罪依據。訊據
    被告坦承確有上開互助會無訛，惟否認詐欺犯行，辯稱：我與自訴人是國小同學
    ，此互助會是我前夫離婚前所起而掛我名邀會的，因有數個會員未繳會款才造成
    倒會，我曾多次請前夫處理，他表示會出面解決，結果如何亦不得而知，我為了
    賺錢還債才在外地工作，並非捲款而逃，我願意負責任，但要在可能的限度下，
    因為目前尚須扶養一個小孩等語。
三、按犯罪事實應依證據認定之，無證據不得推定其犯罪事實；又不能證明被告犯罪
    或其行為不罰者，應諭知無罪之判決，刑事訴訟法第一百五十四條、第三百零一
    條第一項分別定有明文。次按刑法第三百三十九條第一項詐欺罪之成立，以意圖
    為自己或第三人不法所有，以詐術使人將本人或第三人之物交付為要件。所謂以
    詐術使人交付，必須被詐欺人因其詐術而陷於錯誤，若其所用方法不能認為詐術
    ，亦不致使人陷於錯誤，即不構成該罪，最高法院四十六年台上字第二六０號判
    例參照。經查，自訴人所提出被告簽發之互助會單乙張，為被告所不否認，惟另
    無其他任何積極事證足以證明有自訴意旨所稱之情事，尚不能單憑自訴人之指訴
    即遽認其所指為實在，加以上開互助會已進行至第二十會才倒會，且被告對於該
    互助會有部分會員未繳會款及被告確於八十七年離婚等情均不否認，而且坦稱被
    告在今年初有二個月分期各付二千元償還（被告則認付了四個月），則是否有詐
    欺情事顯有疑義，且被告與自訴人當庭對質，堅決否認本互助會自始即有詐騙之
    意思，純粹是後來多位會員未按時繳交會款而倒會，則被告上開所辯，尚非不可
    採信，足見本件被告並無施用詐術使自訴人陷於錯誤之情事，與詐欺取財罪之成
    立要件尚有不合，此外，復查無其他積極證據足認被告有何被訴詐欺取財犯行，
    既不能證明被告犯罪，爰為無罪判決之諭知。
據上論斷，應依刑事訴訟法第三百四十三條、第三百零一條第一項，判決如主文。
中      華      民      國      九十      年      十      月      九    日
                                  臺灣高雄地方法院刑事庭
                                      法  官  黃建榮
右正本證明與原本無異。
如不服本判決，應於判決送達後十日內，向本院提出上訴狀。
                                      書記官  葛羽洪
中      華      民      國      九十      年      十      月      九    日


司法院資訊處製作；財團法人民間司法改革基金會備份。
